臺灣高雄地方法院刑事判決　　　　　　　　　　　　　九十年度訴字第二五八三號
　　公　訴　人　臺灣高雄地方法院檢察署檢察官
　　被　　　告　甲○○
　　選任辯護人　張永昌
右列被告因公共危險案件，經檢察官提起公訴（九十年度偵字第一七○三五號），本
院判決如左：
    主  文
甲○○放火燒燬現有人所在之建築物，未遂，處有期徒刑貳年，緩刑伍年，緩刑期內
付保護管束。扣案之打火機壹只及保特瓶壹瓶均沒收。
    事  實
一、甲○○因協助其舅舅丙○○買回法院執行處拍賣之訴外人薛黃春花所有，供丙○○為債權人設定抵押權之房屋，而與丙○○就手續費、標金等費用有財務糾紛未
    解決，竟心生怨懟，於民國九十年十月十一日上午十一時許，先在高雄市○○區
    ○○路國慶加油站以空保特瓶購裝九二汽油一瓶，旋持預藏之打火機一只及前開
    裝滿汽油之保特瓶，於同日上午十一時十七分許，至高雄市○○區○○路二五五
    號二樓「黎鴻企業股份有限公司」（董事長為丙○○）辦公室之現有人所在之建
    築物內，找丙○○理論，因未取得滿意之答覆，於同日上午十一時四十分許，明
    知汽油燃點極低，揮發效果佳，如稍有火星極易點燃引致火災發生，卻仍基於放
    火燒毀現有人所在建築物之不確定故意，於盛怒、情緒失控之下，以打火機將所
    持裝滿汽油之保特瓶點燃，並將之擲出，果致引燃辦公室內之物品，延燒至天花
    板，並燒及丙○○之身體多處（傷害部分，未據告訴），隨即為之前獲報在該建
    築物外面待命之消防人員立即將火勢撲滅始未釀成大災，僅將辦公室內食品三箱
    燒燬、天花板燒黑，而未波及該棟建築物之整體結構，甲○○點火後佇立在現場
    ，隨即為在場待命之警員逮捕，並扣得打火機一只、保特瓶一瓶，因而查獲上情
    。
二、案經高雄市政府警察局苓雅分局報請臺灣高雄地方法院檢察署檢察官偵查起訴。
    理  由
一、訊之被告甲○○固坦承於右揭時、地，持打火機一只、保特瓶裝之汽油一瓶，與
    被害人丙○○理論，並以打火機將裝滿汽油之保特瓶點燃等事實不諱，然矢口否
    認有何放火之犯行，辯稱：我沒有放火之故意，因為財務方面問題要與我舅舅溝
    通，但我舅舅人基於其立場一直沒有辦法接受，又因當時家裡一些問題，當天情
    緒失控，想引火自焚云云。
二、經查，被告甲○○於右揭時間，持打火機一只及預先購買以保特瓶裝之汽油一瓶
    ，前往高雄市○○區○○路二五五號二樓丙○○經營之「黎鴻企業股份有限公司
    」之辦公室內，找丙○○理論，未取得滿意之答覆後，以打火機將裝滿汽油之保
    特瓶點燃後，丙○○趨前欲奪下該保特瓶未果，被告即將該保特瓶之汽油潑灑在
    地後，將保特瓶丟出等事實，業據被告分別於警、偵訊及本院審理中坦承不諱（
    警九十年九月十日警訊筆錄、偵查卷第五頁、第十三、十四頁、本院九十年十月
    三十日訊問筆錄、九十年十一月二十三日審判筆錄），核與被害人丙○○、證人
    乙○○於警訊（九十年九月十日警訊筆錄）及本院審理時所述情節相符（本院九
    十一年二月六日審判筆錄），並據證人即現場處理之苓雅分局福德派出所巡佐丁○○於偵訊中結證：當天十一時二十分許，制服員警先到場，我在十一時三十分
    許到場，被告在二樓，手持汽油瓶，並說穿制服之員警要撤走，否則要點燃，我
    穿便服，騙被告說是里長，被告在門內與他舅舅談話，談錢之事，可能談不妥，
    被告點燃汽油，丙○○出手去搶，未搶到，被告立即向丙○○身上丟擲，消防隊
    立刻撲滅火勢等語（偵卷第三十頁）；丁○○於本院審理中亦結證：當天早上十
    一時，我們接獲報案，在建明路二五五號二樓有人持汽油瓶縱火，然後經過我們
    制服警網先到現場，當時我還沒有去，他們通報我後，我攜帶滅火器到現場，當
    時被告堅持制服警察撤走，我是穿著便服騙被告我是里長，當時被告持保特瓶汽
    油瓶及打火機，並以椅子將門擋住，我與被告的阿姨乙○○勸諭被告將汽油瓶交
    出來，被告不要。當時我請制服警員撤走，並通知消防隊到樓下待命，丙○○與
    被告交談，為了錢在爭執，我隔著玻璃看他們在爭吵，發現丙○○要搶被告的汽
    油瓶，但沒有搶到。我看到汽油先潑完之後，汽油瓶再丟向丙○○，丙○○逃至
    二樓陽台窗戶等語（本院九十年十二月七日審判筆錄），並有現場照片六幀附於
    警卷可按，丙○○因而受有臉部、頸部、左上臂、左腰部、兩側前臂、左膝、左
    大腿及左小腿灼傷之事實（傷害部分未據告訴），亦有國軍高雄總醫院九十一年
    一月八日（九一）濟世二字第○一六三號函附於審卷可佐，是被告關於點燃保特
    瓶汽油部分自白核與事實相符，自堪採信。雖被告矢口否認有何燒燬住宅之故意
    ，並以前揭情詞置辯，辯護人亦辯稱：高雄市○○街二五五號二樓，係黎鴻企業
    股份有限公司所有，被告係該公司之股東，被對該建物亦有所有權，而現場燒燬
    之物係該公司存放之物品，而非建築物本身云云。惟查，被告係年近四十歲之成
    年人，學歷高中三年肄業，有警訊筆錄可按，對於汽油係屬易燃之液體，如以火
    點燃，可迅速擴散燃燒，極易引起火災之知識，難謂為不知，此從其刻意前往加
    油站購買汽油即足佐證，又被告所購買之汽油雖不多，然既將之點燃後，在屋內
    潑灑，並已燒燬屋內黎鴻企業股份有限公司之三箱食品，並延燒至天花板，有現
    場照片六幀附於警卷，並據證人乙○○於警訊證述明確，又「星星之火足以燎原
    」，何況是以極易燃之汽油為媒介物之放火，足徵被告有放火燒燬上開建築物之
    不確定故意，彰然明甚。再參以被告與丙○○理論時，警員及消防隊員均已在屋
    外待命，上開建築物起火後，隨即為消防隊員撲滅，亦據證人丁○○於偵、審中
    結證明確，故被告辯稱：伊欲引火自焚云云，不足據以推認被告無放火之故意。
    又本件高雄市○○路二五五號建物（高雄市苓雅區○○○段一二三二四建號）為
    鋼筋混凝土造，係黎鴻企業股份有限公司所有，有建物登記簿謄本一份附於審卷
  可按，被告固係該公司之股東，然亦非建物之所有權人，況刑法第一百七十三條
    第一項，又未如第一百七十四條第一項就住宅建築物標明以「他人所有」為其構
    成要件內容，是放火燒燬現供自己使用之住宅，或現有人所在之建築物，無論係
    自己或他人所有，均與刑法第一百七十三條第一項之構成要件相符（最高法院八
    十一年度台上字第二七三四號判決參照）。綜上，被告點燃汽油，並潑灑於上開
    建築物內，有令火延燒而導致全部建築燒燬喪失效用之犯意甚明，被告所辯，顯
    屬避重就輕之飾詞，不足採信，本件事證明確，被告犯行洵堪認定。
三、按放火罪係抽象危險犯，如巳潑灑汽油於建築物內，且引火點燃，應認已著手實
    行，而非預備而已；又放火罪之燒燬，須目的物之重要部分開始燃燒，始足當之
    。又被告於點燃汽油後，潑灑在地，應已認識極易延燒整個建築物內，卻仍點燃
    汽油，容認其發生火災，應有放火之不確定故意。又放火行為原含有毀損性質，
    一個放火行為若同時燒燬住宅與該住宅內所有其他物品，無論該其他物品為他人
    或自己所有，均不另成立刑法第一百七十五條第一項或同法第二項之放火燒燬住
    宅以外他人或自己所有物罪（最高法院七十九年台上字第一四七一號判例參照）
    。被告對現有人所在之建築物放火，僅致該屋內食品三箱燒燬，天花板燒黑，而
    未生該房屋之重要成分燒燬之結果，核其所為，係犯刑法第一百七十三條第三項
    、第一項之放火燒燬現有人所在之建築物未遂罪。被告放火未遂，應依刑法第二
    十六條前段規定，按既遂犯之刑減輕之。又丙○○係被告之舅舅，被告因買賣法
    院拍賣房屋手續費等問題而與丙○○發生爭執，因談判無結果，情緒失控而出此
    下策，固然不足為訓，姑念其因一時失慮衝動而觸犯重典，事後亦取得被害人丙○○之宥恕，業據丙○○於本院審理中陳明在卷（本院九十一年二月六日審判筆
    錄），而被告亦係該建築物之所有權人黎鴻企業股份有限公司之股東，其本身亦
    有間接受害，情輕法重，堪予憫恕，雖科以法定最低度之刑，猶嫌過重，爰依刑
    法第五十九條規定，減輕其刑，並遞減之。審酌被告僅因與被害人丙○○間，因
    財務上有糾紛，即一時衝動，前往丙○○之辦公室放火，對該建築物及附近住戶
    之個人及公眾居住安全危害甚鉅，惟念其並無前科，有臺灣高等法院被告全國前
    案紀錄表及臺灣高雄地方法院檢察署刑案資料查註紀錄表各一件附卷可稽，素行
    良好，所為僅生該建築物內之食品三箱燒燬、天花板燒黑，所致損害非鉅，放火
    後亦未逃逸，事後亦取得被害人丙○○原宥，且犯後坦承部分犯行態度良好等一
    切情狀，量處如主文所示之刑。末查被告前未曾受有期徒刑以上刑之宣告，已如
    前述，其偶發初犯，情節輕微，並取得被害人原宥，於本件偵、審中受羈押二月
    餘，於審理中迭次表示悔悟及對被害人丙○○之歉意，並有一名殘障之子女賴其
    扶養，有診斷證明書、殘障手冊及戶口名簿等影本各一份在卷可按，經此科刑之
    教訓，當知所警惕，而無再犯之虞，本院因認前開對其宣告之刑，以暫不執行為
    適當，爰依予宣告緩刑伍年，併依刑法第九十三條第一項規定宣告緩刑期內付保
    護管束，以啟自新。又打火機一只、保特瓶一瓶為被告所有供其犯罪所用之物，
    業據被告陳明在卷，應依刑法第三十八條第一項第二款規定宣告沒收。
據上論斷，應依刑事訴訟法第二百九十九條第一項前段，刑法第一百七十三條第三項
、第一項、第二十六條前段、第五十九條、第七十四條第一款、第九十三條第一項、
第三十八條第一項第二款，判決如主文。
本案經檢察官楊婉莉到庭執行職務
中      華      民      國    九十一    年      三      月    二十一    日
                                      臺灣高雄地方法院刑事庭
                                          法  官    涂裕洪
右正本證明與原本無異。
如不服本判決，應於判決送達後十日內，向本院提出上訴狀。
                                          書記官    賴佳慧
中    華    民    國      九十一      年      三      月      二十二    日
附錄：本判決論罪科刑法條：
刑法第一百七十三條第一項、第三項：
放火燒燬現供人使用之住宅或現有人所在之建築物、礦坑、火車、電車或其他供水、
陸、空公眾運輸之舟、車、航空機者，處無期徒刑或七年以上有期徒刑。
第一項之未遂犯罰之。
